臺灣臺南地方法院交通事件裁定　　　　　　　　九十二年度交聲更(一)字第一四號
　　移 送機 關　交通部公路總局嘉義區監理所麻豆監理站
　　受 處分 人
　　即 異議 人　甲○○
右列受處分人因違反道路交通管理處罰條例案件，對於交通部公路總局嘉義區監理所
麻豆監理站民國九十二年七月四日所為之裁決處分（處分案號：麻監裁罰字第裁七五
—Ｊ00000000號）聲明異議，前經本院以九十二年度交聲字第三九三號裁定
異議駁回，經受處分人提起抗告後，復經臺灣高等法院臺南分院以九十二年度交抗字
第一七四號將原裁定撤銷並發回更審，本院裁定如左：
    主  文
異議駁回。
    理  由
一、聲明異議意旨則略以：受處分人即異議人甲○○並不否認有於民國九十二年六月
    六日二十一時十分許，駕駛祥暉交通有限公司所有之車牌號碼三一七—ＧＭ營業
    貨運曳引車行經南投縣境內省道台十六線公路十九‧五公里處之情事，然南投縣
    政府警察局應無權限制砂石車行駛省道台十六線公路，且指定河床便道為替代道
    路，係違反修正前水利法第七十八條第一項第五款之規定（前開相關條文現修正
    為同法第七十八條第六款），故該禁止砂石車行駛之公告應非合法，是異議人不
    服原裁處，而提起本件異議云云。
二、按汽車駕駛人，駕駛汽車不遵守公路或警察機關，依第五條規定所發布命令者處
    新台幣九百元以上一千八百元以下罰鍰；汽車駕駛人有第六十條第二項第一款至
    第三款情形之一者，各記違規點數一點，道路交通管理處罰條例第六十條第二項
    第二款、第六十三條第一項第一款分別定有明文。
三、經查：
    （一）受處分人即異議人甲○○有於九十二年六月六日二十一時十分許，駕駛祥
          暉交通有限公司所有之車牌號碼三一七—ＧＭ營業貨運曳引車行經南投縣
          境內省道台十六線公路十九‧五公里處之事實，有南投縣警察局投警交字
          第ＪＣ—0000000號舉發違反道路交通管理事件通知單、該局九十
          二年六月十七日投集警交字第０九二０００九二五一號函各一紙附卷可佐
          。
    （二）次查，南投縣內台十六線道路，經南投縣政府，於九十一年九月二十六日
          ，以府授警交字第０九一０六八五五五０號函公告，南投縣集集鎮台十六
          線十一Ｋ五百公尺處，至南投縣水里鄉崁頂村台十六線與台二十一線苗圃
          三岔路口處，即台十六線十九Ｋ五百公尺處，為禁駛砂石車輛路段，嗣並
          公告該路段，自九十二年五月五日起，每日二十二時起，至翌日八時止，
          以及例假日，禁止砂石車行駛（替代道路，河床便道，堪用時段，仍須行
          駛替代道），有南投縣政府於九十一年九月二十六日府授警交字第０九一
          ０一六八五五五０號函、九十二年九月二十三日府授警交字第０九二０一
          七二九九六０號函、指定替代道路公告及照片二張在卷可憑（詳台灣高等
          法院臺南分院九十二年度交抗字第一七四號卷第十七至二十頁）。準此，
          南投縣政府上開公告之意旨即為上開開路段於每日二十二時至翌日八時及
          例假日禁駛砂石車輛，「其餘時段」，替代道路（河床便道）堪用時，仍
          須行駛替代道路甚明。
    （三）再查，異議人於九十二年六月六日二十一時十分許，駕駛祥暉交通有限公
          司所有之車牌號碼三一七—ＧＭ營業貨櫃曳引車，該路段固經公告，每日
          二十二時至翌日八時及例假日，為禁行砂石車路段，然異議人行駛時間，
          係於九十二年六月六日（星期五）二十一時十分許，既非在例假日，亦非
          在晚上二十二時至翌日上午八時之時段內，係屬「其餘時段」，揆諸前開
          說明，倘替代道路（河床便道）堪用時，則仍須行駛替代道路。查本件違
          規地點即台十六線十九‧五Ｋ處，於九十二年六月六日二十一時十分許，
          河床便道未有積水，無法使用之情形乙節，業據南投縣政府警察局集集分
          局以九十二年六月十七日投集警交字第０九二０００九二五一號函函覆明
          確，是異議人雖於九十二年六月六日二十一時十分許，行駛上開路段，然
          因河床便道並無不堪使用之情形，異議人仍須行駛替代道路，應無疑義。
     （四）又查，異議人雖另辯稱，警察機關指定河床便道為替代道路係違反水利
           法第七十八條第一項第五款之禁止規定，需經立法院修法通過，方能行
           駛河川便道，且經濟部水利署第四河川局於河床便道出入口亦設有明顯
           警告標示，禁止任何車輛行駛河床便道，顯見此項替代道路之指定並非
           適當云云。惟水利法第七十八條第一項第五款，其規定為「主管機關為
           保護水道，應禁止在堤身及其附屬建造物墾種、放牧、或設置有害之建
           造物，或在堤身指定通路外行駛車輛、牲畜」（前開條文相關內容於九
           十二年二月六日修正為第七十八條第六款：「河川區域內，禁止在指定
           通路外行駛車輛」）。依據上述水利法之相關法文內容以觀，河川區域
           內並非完全不能行駛車輛，只是行駛之通路必須經由主管機關指定允許
           而已。本件之替代道路即河床便道之規劃及公告，係經經濟部水利署第
           四河川局及南投縣政府流域管理局、環保局等單位多次履勘並做成決議
           等情，此有南投縣政府九十二年五月二十七日府授警交字第０九二００
           九四七五六０號函可參（請參照本院九十二年交聲字第一四六號聲明異
           議案件受處分人朱祖修卷宗），顯見前述替代道路之指定及公告，經核
           尚無違反水利法相關規定之情形。可知異議人所言需經立法院修法通過
           ，方能行駛河川便道，實屬對法文之誤解。基此可知，南投縣政府警察
           局指定砂石車行駛替代道路即河床便道並不違反水利法七十八條第一項
           第五款之規定。從而，本件異議人所辯行駛河川便道係違反水利法，上
           開指定行駛河川便道之公告並非適當合法云云，顯係卸責之詞，而不足
           取。
四、綜上所述，本件受處分人即異議人甲○○駕駛祥暉交通有限公司所有之車牌號碼
    三一七─ＧＭ號營業貨運曳引車於前述時間行經南投縣省道台十六線公路十九點
    五公里處，有不遵守警察機關，依道路交通管理處罰條例第五條規定所發布命令
    之違規情事，既可認定，則移送機關即交通部公路總局嘉義區監理所麻豆監理站
    ，乃據此並引用道路交通管理處罰條例第六十條第二項第二款及第六十三條第一
    項第一款等規定，而裁處異議人罰鍰新台幣九百元，並記違規點數一點，於法尚
    難認為有所違誤。本件異議人指摘本件原裁決處分有所不當，所持理由，經核並
    無理由，故應予以駁回。
五、據上論斷，應依道路交通案件處理辦法第十九條，裁定如主文。
中      華      民      國    九十三    年      四      月    二十九    日
                                  臺灣臺南地方法院交通法庭
                                      法  官  鄭燕璘
右正本證明與原本無異。
如不服本裁定應於送達後五日內向本院提出抗告狀。
                                      書記官  陳金堂
中      華      民      國      九十三      年    四    月    三十      日
